【裁判字號】    97,台上,2265
【裁判日期】    971030
【裁判案由】    清償債務
【裁判全文】
最高法院民事裁定            九十七年度台上字第二二六五號
上  訴  人  台灣金聯資產管理股份有限公司（即台灣銀行股份
            有限公司之承當訴訟人）
法定代理人  乙○○
訴訟代理人  陳丁章律師
被 上訴 人  甲○○
                      路2段9號7樓之2
上列當事人間請求清償債務事件，上訴人對於中華民國九十七年
四月二十九日台灣高等法院第二審判決（九十七年度重上字第三
○號），提起上訴，本院裁定如下：
    主  文
上訴駁回。
第三審訴訟費用由上訴人負擔。
    理  由
本件上訴人之法定代理人已變更為乙○○，經其聲明承受訴訟，
核無不合，應先敘明。
次按上訴第三審法院，非以原判決違背法令為理由，不得為之。
又提起上訴，上訴狀內應記載上訴理由，表明原判決所違背之法
令及其具體內容，暨依訴訟資料合於該違背法令之具體事實，其
依民事訴訟法第四百六十九條之一規定提起上訴者，並應具體敘
述為從事法之續造、確保裁判之一致性或其他所涉及之法律見解
具有原則上重要性之理由。同法第四百六十七條、第四百七十條
第二項分別定有明文。而依同法第四百六十八條規定，判決不適
用法規或適用不當者，為違背法令；依同法第四百六十九條規定
，判決有該條所列各款情形之一者，為當然違背法令。是當事人
提起上訴，如以同法第四百六十九條所列各款情形為理由時，其
上訴狀或理由書應表明該判決有合於各該條款規定情形之具體內
容，及係依何訴訟資料合於該違背法令之具體事實。如依同法第
四百六十八條規定，以原判決有不適用法規或適用法規不當為理
由時，其上訴狀或理由書應表明該判決所違背之法令條項，或有
關判例、解釋字號，或成文法以外之習慣或法理等及其具體內容
，暨係依何訴訟資料合於該違背法令之具體事實，並具體敘述為
從事法之續造、確保裁判之一致性或其他所涉及之法律見解具有
原則上重要性之理由。上訴狀或理由書如未依上述方法表明，或
其所表明者與上開法條規定不合時，即難認為已合法表明上訴理
由，其上訴自非合法。本件上訴人對於原判決提起上訴，雖以該
判決違背法令為由，惟核其上訴理由狀所載內容，徒就原審取捨
證據、認定事實及解釋契約之職權行使，所為：上訴人之被承當
訴訟人台灣銀行股份有限公司（下稱台灣銀行），對第一審法院
當場勘驗被上訴人所寄發存證信函之簽名，與系爭借據上被上訴
人之簽名，有明顯不符之處，既未為爭執。則系爭借據及約定書
上被上訴人之印文固屬真正，但上訴人未能舉證證明各該書據確
為被上訴人所簽名，且該書據之簽名並非被上訴人所為，被上訴
人亦不知其當過（本件）保證人，或為連帶債務人，業據因冒貸
而共犯背信罪遭判刑確定之被上訴人之姐鄧梅枝證實。自難以被
上訴人單純知悉鄧梅枝使用其印章或被上訴人有提供登記其名義
之系爭土地設定抵押，作為第一審共同訴訟人胡世金向中壢市農
會借款之物上擔保，即謂被上訴人與經台灣銀行輾轉承受債權之
中壢市農會（信用部）間，有共同或連帶借款或系爭連帶保證契
約之意思表示合致。或被上訴人應負表見代理之授權人責任。至
於台灣銀行及上訴人於原審準備程序終結後，在言詞辯論期日始
聲請訊問相關證人，明顯意圖延滯訴訟，而有礙訴訟之終結，自
得不予調查等論斷，泛言指摘為不當，而未表明該判決所違背之
法令及其具體內容，暨依訴訟資料合於該違背法令之具體事實，
並具體敘述為從事法之續造、確保裁判之一致性或其他所涉及之
法律見解具有原則上重要性之理由，難認其已合法表明上訴理由
。依首揭說明，應認其上訴為不合法。
據上論結，本件上訴為不合法。依民事訴訟法第四百八十一條、
第四百四十四條第一項、第九十五條、第七十八條，裁定如主文
。
中    華    民    國  九十七  年    十    月   三十   日
                      最高法院民事第三庭
                          審判長法官  蘇  茂  秋
                                法官  陳  碧  玉
                                法官  王  仁  貴
                                法官  張  宗  權
                                法官  陳  國  禎
      本件正本證明與原本無異
                                      書  記  官
中    華    民    國  九十七  年   十一   月   十二   日
                                                      Ｑ


司法院資訊處製作；財團法人民間司法改革基金會備份。
